【裁判字號】    95,婚,90
【裁判日期】    950320
【裁判案由】    履行同居
【裁判全文】
臺灣桃園地方法院民事判決                95年度婚字第90號
原      告  乙○○
被      告  甲○○
上列當事人間請求履行同居事件，於95年3月6日辯論終結，本
院判決如下：
    主  文
原告之訴駁回。
訴訟費用由原告負擔。
    事實及理由
一、本件原告起訴主張兩造於民國66年1 月6 日結婚，約定共同
    住所為原告位於桃園縣八德市○○路352 巷53號處所，現兩
    造婚姻關係仍存續中，而被告自91年8 月11日離家出走，迄
    今都未返家與原告履行同居，被告無正當理由拒絕與原告履
    行同居，顯係違背夫妻互負同居之義務。為此，爰依民法第
    1001 條之規定，提起本件訴訟。
二、被告對於兩造婚後約定住所為桃園縣八德市○○路352 巷53
    號住處，被告自91年8 月11日離家至今未與原告同居之事實
    ，並不否認，惟抗辯原告於91年8 月動手毆打被告，被告擔
    心生命身體遭受不法侵害，故搬出兩造共同住所。嗣原告於
    94年3 月份前去騷擾被告，造成被告心生恐懼，被告拒絕履
    行同居，實乃因原告暴力行為所致，故有正當理由資為抗辯
    。
三、得心證之理由：
（1）本件原告起訴主張兩造於66年1 月6 日結婚，雙方約定共
     同住所為桃園縣八德市○○路352 巷53號，現婚姻關係仍
     存續中之事實，業據原告提出戶籍謄本等件為證，自堪信
     原告主張為真實。
（2）又原告主張被告自91年8 月份離家出走，至今拒絕與原告
     履行同居等情，被告對此並不爭執，然抗辯因原告動手毆
     打致使其不堪同居之虐待而離家等語。經查：原告於92年
     12月28日18時，持鐵鎚前往被告位於桃園縣八德市○○○
     街4之3號住處敲打被告大門，待兩造所生之子陳瀅宇開門
     讓其進入後，原告竟持該鐵鎚作勢欲毆打被告，經陳瀅宇
     奪下鐵鎚後，原告即動手毆打被告，致使被告身體頭部受
     有外傷，併發輕微腦震盪之傷害，原告並揚言要對其不利
     及欲殺害被告等情，業據本院依職權調閱本院93年度家護
     字第48號通常保護令卷內證人陳瀅宇所述證詞「相對人（
     指原告）有時候會深夜騎機車經過聲請人（指被告）住處
     ，相對人是沒有特別舉動，只是經過聲請人住處，看看聲
     請人是否有不當行為，12月28日當天晚上6 點左右在聲請
     人家中，當時聲請人、我弟及我大妹在家，相對人敲門要
     進來，是聲請人開門的，我看到相對人手上拿鐵鎚，我衝
     過去把鐵鎚搶過來，可是相對人用手打聲請人，我們就趕
     快報警」（見該卷第29頁），核與被告提出之診斷證明書
     及照片等件相符，自堪信被告抗辯為真實。而本院依前述
     於93年7 月28日裁定對於原告核發通常保護令，禁止原告
     對於被告實施身體及精神上不法侵害行為；原告不得直接
     或間接對於被告為騷擾及通話行為，有效期間為1 年。而
     原告竟於保護令有效期間內即94年3 月16日0 時30分許，
     又持木棍至被告上開住處，敲打被告大門，致使大門玻璃
     破碎不堪用，以此騷擾被告，致使違反前開保護令，遭本
     院判處拘役30日，此業據本院依職權調閱本院94年桃簡字
     第1283號刑事卷查核屬實，自堪認被告抗辯情節為真實。
（3）按夫妻互負同居之義務。但有不能同居之正當理由者，不
     在此限，此民法第1001條定有明文。又所謂有不能同居之
     正當理由，乃指夫妻有不堪同居或不宜同居之事由，或依
     其情形要求夫妻同居為不合理而言，此有最高法院89年台
     上字第73號民事判決可資參照。本件原告於婚姻關係存續
     中，遇夫妻爭執，不思理性溝通，持鐵鎚前往被告住處，
     不僅揚言要對被告不利或殺害被告，更在子女面前動手毆
     打被告，再其於保護令存續期間，無視於保護令，竟又持
     木棍前往被告住處敲碎被告住處大門，原告之舉，顯然已
     對於被告之人身安全及人格尊嚴構成嚴重侵害，達不堪同
     居虐待之程度，此時若強求被告與原告履行同居，將使被
     告之生命及身體安全遭受嚴重威脅，故揆諸前揭條文及判
     決之意旨，被告拒絕履行同居，乃有正當理由，故原告訴
     請被告履行同居，於法無據，應駁回之。
四、據上論結，本件原告之訴為無理由，並依民事訴訟法第78條
    之規定，判決如主文。
中    華    民    國    95    年    3    月    20    日
               臺灣桃園地方法院家事法庭
                                 法  官  田玉芬
以上正本係照原本作成。
如對本判決上訴應於判決送達後20日內向本院提出上訴狀。
中    華    民    國    95    年    3    月    22    日
                                 書記官  邱志堅


司法院資訊處製作；財團法人民間司法改革基金會備份。
